【裁判字號】    95,交聲,472
【裁判日期】    951229
【裁判案由】    違反道路交通管理處罰條例聲明異議
【裁判全文】
臺灣桃園地方法院交通事件裁定         95年度交聲字第472號
原處分機關  交通部公路總局新竹區監理所中壢監理站
異  議  人
即受處分人  甲○○
上列受處分人因違反道路交通管理處罰條例案件，對於交通部公
路總局新竹區監理所中壢監理站中華民國95年9 月14日壢監裁字
第裁53-DB0000000號所為之處分不服，聲明異議，本院裁定如下
：
    主  文
原處分撤銷。
甲○○汽車駕駛人，行經有燈光號誌管制之交岔路口闖紅燈，處
罰鍰新臺幣壹仟捌佰元，並記違規點數點。又甲○○汽車駕駛
人，駕駛汽車有違反道路交通管理處罰條例之行為，經交通勤務
警察制止，拒絕停車接受稽查而逃逸，處罰鍰新台幣仟元，並
記違規點數壹點。
    理  由
一、原處分意旨略以：異議人即受處分人甲○○於民國95年7 月
    24日晚間10時45分許，行經桃園縣中壢市○○路與文化路口
    ，因闖紅燈（直行）及不服稽查取締而逃逸之違規行為，經
    桃園縣政府警察局中壢分局內壢派出所（以下簡稱舉發單位
    ）警員擎單舉發，經原處分機關分別依道路交通管理處罰條
    例第53條第1 項及第60條第1 項之規定，裁處異議人罰鍰新
    臺幣（下同）1,800 元、3,000 元，合計4,800 元。
二、聲明異議意旨略以：舉發單位並無證據或照片證明其有違規
    情事，原處分係屬無據，請求撤銷原處分等語。
三、按汽車駕駛人，行經有燈光號誌管制之交岔路口闖紅燈者，
    處1,800 元以上5,400 元以下罰鍰，並記違規點數3 點；又
    汽車駕駛人，駕駛汽車有違反道路交通管理處罰條例之行為
    ，經交通勤務警察或依法令執行交通稽查任務人員制止時，
    不聽制止或拒絕停車接受稽查而逃逸者，除按各該條規定處
    罰外，處3,000 元以上6,000 元以下罰鍰，並予記違規點數
    1 點，道路交通管理處罰條例第53條第1 項、第63條第1 項
    第3 款、第60條第1 項、第63條第1 項第1 款分別定有明文
    。
四、經查：
    (一)證人即查獲警員黃玉霖於本院審理時，就異議人違反道路
      交通管理處罰條例之違規情形證述綦詳，並稱：「（95年
      7 月24日晚間10時45分，你在那裡執行勤務？）中華路與
      仁愛路口那邊取締闖紅燈，文化路與仁愛路相隔約20公尺
      左右，仁愛路是無號誌的丁字路口，文化路也是丁字路口
      ，但是有號誌，我當時站在中華路北上方向取締闖紅燈。
      」、「（你當時有見到K9T-901 號機車闖紅燈嗎？）有。
      」、「（闖哪一個路口紅燈？）是中壢往桃園方向的中華
      路與文化路口的紅燈，是騎乘在中華路上。」、「（你看
      到這台機車闖紅燈後如何處理？）馬上鳴哨子請當事人停
      下來，我當時是站著的，但是我看到那位機車騎士沒有停
      下來，他本來是騎乘在外側車道，但是馬上切到內側車道
      再騎到對向南下車道往北行駛離去。」、「（你所站的取
      締位置、視線、燈光如何？）視線良好，那邊有路燈。」
      、「（你如何確定那台機車就是K9T-901 號機車？）那時
      候我與另外一個警員執行勤務，我們二人記下的車牌號碼
      都是一樣的，而且我記得那候的車子是白色的，回去查電
      腦資料確定是白色機車。」、「（你所站的取締位置有無
      任何警告標示你們在那邊執行勤務？）我們有二台警用機
      車停在那邊而且有閃紅燈。」、「（本案異議人違規事件
      ，你有無拍攝照片或錄影？）因為取締逃逸沒有辦法錄影
      、照相，我們是攔停他，他不停下來。」、「（當時機車
      騎士你有無看清他的長相？）長相看不清楚，但是我認得
      背影，他的背影與今日在庭異議人的背影百分之九十五相
      似。」、「（請問當時機車騎士的逃匿方向為何？）本來
      那位機車騎士騎在北上外側車道，後來看到我們在那邊攔
      ，他就往內切騎在內側車道，再往內騎在南下車道，直接
      往北上直行（當庭繪製現場圖）。」等語（見本院卷第20
      頁至第23頁）。
    (二)觀諸證人黃玉霖就本件違規之事實係屬親身見聞，且其就
      整個舉發經過，描述具體、清楚，而查獲警員在舉發通知
      單所記載之車輛係「白色」，亦與違規之K9T-901 號機車
      顏色相符，亦據異議人供承在卷；復按交通警員掣單舉發
      違反道路交通管理處罰條例所列之違規事實，本質上為行
      政處分，係公務員基於職務上權力，依法就特定之具體事
      件所為具有公法上效果之單方行政行為，基於公務員為公
      法上行為具有公信力之原則，該行政處分當可被推定為真
      正，其據以依法處分之事實認定亦為真正無誤，本此公信
      原則，乃立法者賦予行政機關制定違反道路交通管理事件
      統一裁罰基準及處理細則，使勤務警員得當機處分，以達
      其維護交通秩序、安全之行政目的。反之，若謂公務員一
      切行政行為均需預留證據以證其實，則國家行政勢必窒礙
      難行。據此，刑事訴訟法就犯罪證據有關之規定中，與屬
      行政秩序罰之交通違規裁罰本質不合之部分，自不在準用
      之列。法院若查無證據足資證明員警有捏造事實違法取締
      之情事，則執勤警員本其維護交通秩序、安全職責所為之
      舉發，自應受到合法、正確之推定；此外，證人黃玉霖與
      異議人並無恩怨仇隙，並無甘冒偽證之犯行而為不實之指
      訴，應認證人黃玉霖上開證述係屬真實無訛。
    (三)異議人雖辯稱：伊於95年7 月24日晚間，確實有騎乘車號
      K9T-901 號機車外出，但是否有行經違規地點，伊已記不
      清楚，且伊不可能在南下車道往北逆向行駛之方式騎車云
      云；惟查，異議人於上揭時地之違規行為，業據證人黃玉
      霖證述明確，且異議人當日確有騎乘機車出門，然對於當
      日其是否行經該路段之重要問題，語焉不詳，顯有迴避之
      情；又異議人辯稱，桃園縣中壢市○○路與中華路口的號
      誌在晚上10點以後會變成閃紅燈或閃黃燈云云，惟此經證
      人黃玉霖否認在卷，並證稱：該路口之燈號24小時都是紅
      綠燈正常運作，並無閃紅燈或閃黃燈，且桃園縣政府交通
      局95年10月26日桃交工字第0950021613號函亦同證人黃玉
      霖之證述，是異議人上開辯解不足採信。
    (四)異議人又辯稱：舉發單位及原處分機關均無照片證明其有
      違規云云；惟異議人之違規行為，業據證人黃玉霖證述明
      確，且異議人之違規行為闖紅燈後不服員警之稽查而逃逸
      ，時間短暫，縱證人黃玉霖配有照相或錄影設備，於短暫
      期間內，難以拍照或攝影以為憑據，是異議人上開辯解，
      亦無可採。
    (五)綜上，本件事證明確，異議人之違規行為堪以認定。
五、本件異議人確有在前揭時地騎乘車牌號碼K9T-901 號重型機
    車闖紅燈及不服稽查取締而逃逸之違規行為，已如前述，從
    而原處分機關依道路交通管理處罰條例第53條第1 項及第60
    條第1 項之規定，分別裁處異議人罰鍰1,800 元及3,000 元
    ，合計共4,800 元，固非無見，惟漏未依道路交通管理處罰
    條例第63條第1 項第3 款及同條項第1 款之規定記違規點數
    3 點及1 點，尚有未合。從而，本件異議人任意執詞提出異
    議，雖無理由，惟原處分既有上開可議之處，本院自應依道
    路交通案件處理辦法第20條前段之規定，撤銷原處分，並依
    法自為裁定如主文所示。
據上論斷，應依道路交通管理處罰條例第87條第2 項、道路交通
案件處理辦法第20條前段，裁定如主文。
中    華    民    國    95    年    12    月    29    日
                  交通法庭    法  官  陳心婷
以上正本證明與原本無異。
如不服本裁定，應於裁定送達後5 日內向本院提出抗告狀。
                              書記官  陳青瑜
中    華    民    國    96    年    1     月    9     日


司法院資訊處製作；財團法人民間司法改革基金會備份。
